最高法院民事判決　　　　　　九十四年度台上字第一七二八號
　　上　訴　人　威致鋼鐵工業股份有限公司
　　法定代理人　郭世賢
　　訴訟代理人　蔡淑文律師
　　被 上訴 人　長合鋼品股份有限公司
　　　　　　　　　　　　號
　　法定代理人　高英宏
　　訴訟代理人　吳啟勳律師
上列當事人間請求給付工程款事件，上訴人對於中華民國九十三
年二月十七日台灣高等法院台南分院第二審判決（九十二年度上
字第一七二號），提起上訴，本院判決如下：
    主  文
原判決關於駁回上訴人之其餘上訴暨該訴訟費用部分廢棄，發回
台灣高等法院台南分院。
    理  由
本件被上訴人主張：兩造於民國九十一年六月五日簽訂「煉鋼廠
房屋頂防煙工程合約」（下稱系爭合約），約定工程總價新台幣
（下同）三百二十萬元，為責任施工，而以「白天煉鋼生產時屋
面無煙霧外洩」為驗收標準。經伊以「中間增加一排Ｚ型鋼」及
採用「浪型種類LC-600型」、「設0.6mmCQ級鋼浪板之衍距350cm
」施工法施作，於九十一年七月二十八日完工，並經上訴人現場
驗收符合標準，交由上訴人使用迄今。惟上訴人迄未給付工程款
，屢經催討，未獲置理。爰依系爭合約之約定，求為命上訴人給
付工程款三百十四萬一千三百三十六元及自訴狀繕本送達翌日（
九十一年十二月二十日）起加付法定遲延利息之判決（被上訴人
之請求超過三百十四萬一千三百三十六元本息部分，業經原審判
決其敗訴確定）。
上訴人則以：被上訴人未經伊同意擅自以厚度僅0.6m/m之浪板施
工，違反系爭合約有關板厚t=0.8m/m之約定，致驗收不合格，在
瑕疵未補正前，伊得為同時履行之抗辯，即無給付工程款之義務
等詞，資為抗辯。
原審維持第一審所為被上訴人勝訴判決中之三百十四萬一千三百
三十六元本息部分，駁回上訴人該部分之上訴，無非以：被上訴
人主張兩造於九十一年六月五日簽訂系爭合約，約定工程總價三
百二十萬元，由被上訴人為責任施工，以「白天煉鋼生產時屋面
無煙霧外洩」為驗收標準，嗣系爭工程經被上訴人以「中間增加
一排Ｚ型鋼」及採用材質規範之選擇所列「浪型種類LC-600型」
、「設0.6mmCQ級鋼浪板之衍距350cm」施工法施作，已於九十一
年七月二十八日完工，經上訴人承辦人員現場驗收，確認符合驗
收標準等情，有系爭合約書、空污防制廠房屋頂防煙工程規範、
報價單、煉鋼廠屋頂防煙工程補充說明、施工平面圖、材質規範
之選擇及施工現場照片為證，且為上訴人所不爭執，堪信為真實
。依系爭合約有關工程工具由被上訴人自辦、自工程設計以迄施
工完成均由被上訴人統籌承作，以及工程期限、逾期損失、驗收
等相關約定，顯見系爭合約係以工作之完成為目的之承攬契約，
而非買賣契約。雖被上訴人於承攬系爭工程之報價單「項次１」
載明：「氣樓加蓋密封PVDFT=0.8m/m．．CH-600型」，並於補充
說明一、氣樓加蓋密封記載：「a.上屋面以CH-600型覆蓋，板厚
t=0.8m/m」之材料施工方式，而實際上係以「中間增加一排Z 型
鋼」及採用材質規範之選擇所列「浪型種類LC-600型」、「設0.
6mmCQ級鋼浪板之衍距350cm」材料施作完成，為兩造所不爭，可
認被上訴人所施作完成者，確與其承攬時所提報價單及補充說明
所載之施作方式不一。然依系爭合約所附之「材質規範之選擇」
，被上訴人本得選擇使用「LC-600 型、設0.6mmCQ級鋼浪板」之
材料進行施工，此與證人即上訴人之承辦人員施聰明所證：「整
個施工過程是我代表（指上訴人）接洽，原告（指被上訴人）的
報價單只是預估的規格」等語相符，參以系爭合約有關：「工程
總價如因工程範圍變更而有增加時，則由乙方（被上訴人）按變
更後之設計圖說，經甲方（上訴人）核准單價後以實作實算方式
向甲方請求追加工程款之費用」之約定，益徵被上訴人承攬系爭
工程所提供之材料及施作方式，本得隨系爭工程施作之需要而有
所變更。是被上訴人因計算結構後發現結構強度不足，而改以「
中間增加一排Z型鋼」及採用材質規範之選擇所列「浪型種類LC-
600型」、「設0.6mmCQ級鋼浪板之衍距350cm」施工法施作，並
無不合。上訴人辯稱：被上訴人應依契約本旨以0.8m/m厚度之浪
板施工，其未經上訴人同意擅自以厚度僅0.6m/m之浪板施工，不
符上訴人之需求云云，尚屬無據。被上訴人依約完成之系爭工程
，既無不符債之本旨之處，上訴人辯稱被上訴人應負瑕疵擔保責
任及債務不完全履行之責任，暨所為同時履行之抗辯，均無足採
。查系爭工程總價原為三百二十萬元，扣除被上訴人改以上開施
工法施作，減少支出成本費用八百六十四元，及被上訴人同意減
收之工程款五萬七千八百元，被上訴人請求上訴人給付工程款，
於三百十四萬一千三百三十六元本息範圍內，為有理由，應予准
許云云，為其論斷之基礎。
按承攬人完成工作，應使其具備約定之品質及無減少或滅失價值
，或不適於通常或約定使用之瑕疵，民法第四百九十二條定有明
文。又解釋意思表示，應探求當事人之真意，不得拘泥於所用之
辭句，為同法第九十八條所明定。查系爭合約固約定系爭工程之
驗收標準為「白天煉鋼生產時屋面無煙霧外洩」，而被上訴人完
成之工作，於驗收交付時亦達此標準，然此標準可否維繫，端視
承攬之工作所用材質而異，且材質之好壞、性能之優劣，衡情常
與價格之高低成正比。依被上訴人提出之施工圖有關「規格及斷
面性能表」所載：浪板LC600－Ｔ0.8（厚度）與Ｔ0.6 之「轉動
慣量」依序為111.9 cm4/m與83.9 cm4/m，「斷面係數」則為24.
5cm4/m與、18.3 cm4/m（一審卷、三一頁）等情觀之，似見厚度
0.8m/m之浪板與0.6m/m相比，較不易扭曲，承載重量較大，價格
較高（一審卷、七七頁）。則兩造既約定以0.8m/m厚度之浪板施
工，且被上訴人於施工後為改變施工法，於九十一年六月十日傳
真與上訴人之函文，已載明浪板之厚度仍維持0.8m/m，僅施工法
變更（一審卷，八六頁），而實際卻以0.6m/m之浪板施工，為原
審所認定。果爾，上訴人辯稱基於安全性、使用壽命才選擇以較
優之材質施工，現未依0.8m/m施作，即未具備約定之品質，被上
訴人應負瑕疵擔保及債務不完全履行之責任，是否全無足採？原
審未遑詳查兩造訂約之真意，遽以系爭工程已達驗收標準，而為
上訴人應給付系爭工程款本息之判決，自嫌速斷。究竟新的施工
法，採用較低厚度之浪板，是否符合雙方之真意？與原約定之施
工法之品質、效能、成本是否相若？原審未詳為調查審究前，所
為不利於上訴人之判決，即屬難昭折服。上訴意旨，指摘原判決
駁回其上訴部分為不當，聲明廢棄，非無理由。
據上論結，本件上訴為有理由。依民事訴訟法第四百七十七條第
一項、第四百七十八條第二項，判決如主文。
中　　華　　民　　國　九十四　年　　九　　月　二十二　日
                      最高法院民事第五庭
                          審判長法官  蘇　茂　秋
                                法官  朱　建　男
                                法官  蘇　達　志
                                法官  陳　碧　玉
                                法官  王　仁　貴
      本件正本證明與原本無異
                                      書  記  官
中　　華　　民　　國　九十四　年　　十　　月　　四　　日
                                                 Ｒ
